【裁判字號】    99,訴,2263
【裁判日期】    991214
【裁判案由】    毒品危害防制條例
【裁判全文】
臺灣臺中地方法院刑事判決              99年度訴字第2263號
公  訴  人  臺灣臺中地方法院檢察署檢察官
被      告  施雯涵
選任辯護人  曾耀聰律師
上列被告因毒品危害防制條例案件，經檢察官提起公訴（98年度
偵字第21765號），本院判決如下：
    主    文
施雯涵共同販賣第一級毒品，累犯，處有期徒刑柒年拾月；未扣
案之販賣第一級毒品所得新臺幣貳仟元與共犯張錦堂連帶沒收，
如全部或一部不能沒收時，以其等財產連帶抵償之，未扣案之行
動電話壹支（行動電話序號000000000000000號，含門號0000000
000號SIM卡壹張）與共犯張錦堂連帶沒收，如全部或一部不能沒
收時，與共犯張錦堂連帶追徵其價額。又共同販賣第一級毒品，
累犯，處有期徒刑柒年捌月；未扣案之販賣第一級毒品所得新臺
幣壹仟貳佰元與共犯張錦堂連帶沒收，如全部或一部不能沒收時
，以其等財產連帶抵償之，未扣案之行動電話壹支（行動電話序
號000000000000000號，含門號0000000000號SIM卡壹張）與共犯
張錦堂連帶沒收，如全部或一部不能沒收時，與共犯張錦堂連帶
追徵其價額。應執行有期徒刑玖年陸月；未扣案之販賣第一級毒
品所得新臺幣參仟貳佰元與共犯張錦堂連帶沒收，如全部或一部
不能沒收時，以其等財產連帶抵償之，未扣案之行動電話壹支（
行動電話序號000000000000000號，含門號0000000000號SIM卡壹
張）與共犯張錦堂連帶沒收，如全部或一部不能沒收時，與共犯
張錦堂連帶追徵其價額。
    犯罪事實
一、施雯涵前因施用毒品案件，經本院裁定令入勒戒處所觀察、
    勒戒後，認有繼續施用毒品之傾向，復裁定令入戒治處所強
    制戒治，嗣於民國92年9月11日強制戒治執行完畢。又因施
    用毒品案件，經本院以94年度訴緝字第387號判處應執行有
    期徒刑1年6月(施用第一級毒品部分有期徒刑1年，施用第二
    級毒品部分有期徒刑8月)確定；復因詐欺案件，經本院以94
    年度易字第2115號判處有期徒刑3月；再因施用毒品案件，
    經本院以95年度訴字第2865號判處有期徒刑8月確定；上開
    三案嗣經法院裁定應執行有期徒刑2年3月確定，於96年5月
    22日假釋付保護管束，於96年7月16日假釋期滿未經撤銷視
    為執行完畢。施雯涵猶不知悔改，明知海洛因係毒品危害防
    制條例第2條第2項第1款所列管之第一級毒品，不得非法持
    有、販賣，竟與共同購毒及吸毒之同居人張錦堂(男、65年7
    月10日生、身分證統一編號：Ｚ000000000號，檢察官另行偵
    辦中)基於販賣第一級毒品以營利之犯意聯絡，共同使用插
    用渠等於網路上購得之門號0000000000號SIM卡(為人頭卡)
    之行動電話(行動電話序號000000000000000號)，作為渠等
    與他人交易毒品之聯絡工具，而共同為下列販賣第一級毒品
    犯行：
(一)吸毒者林良松於99年3月25日上午8時許，撥打上開施雯涵與
    張錦堂共同使用之門號0000000000號行動電話，與渠等聯絡
    購買海洛因，施雯涵乃與之相約在臺中縣烏日鄉○○路○段
    346號之麥當勞速食店交易毒品，林良松即與其女友朱惠美
    共同搭乘友人許恩傑所駕駛之汽車前往該麥當勞速食店。雙
    方會合後，施雯涵隨即出售交付海洛因1包予林良松、朱惠
    美，並向其等收取價金新臺幣(下同)2000元。
(二)吸毒者廖承佑自99年4月16日上午8時26分起，多次持用門號
    0000000000號行動電話，撥打上開門號0000000000號行動電
    話，與張錦堂、施雯涵連絡購買海洛因事宜，雙方通話內容
    為：08時26分「B(廖承佑):我阿佑，過去找你好嗎?A(張錦
    堂):好啊，我在忠明南路與復興路這邊，你要怎樣?B:1啦，
    1張」，08時36分「B(廖承佑):跟我逗陣的說多2張小張的。
    A(施雯涵):加2張小張的喔，你到了喔?B:路上。A:好。」，
    11時20分「B(廖承佑):還沒起床喔，我早上打的那個啦。A(
    施雯涵):還沒，你跟我講。B:幫我準備1張。A:1喔。B:嗯，
    你要快一點，別像早上那麼久，我還有事。」，12時01分「
    B(廖承佑):我到了。A(施雯涵):我要出去了」。施雯涵旋與
    廖承佑在臺中市○○○路與復興路交岔路口之加油站會合，
    ，出售交付海洛因1包予廖承佑，並向其收取價金1200元。
二、因朱惠美於其違反毒品危害防制條例案件警詢中，指證張錦
    堂與施雯涵之販毒行為，警方乃報請檢察官指揮偵辦，經向
    本院聲請通訊監察並循線追查後，始悉上情。
三、案經臺中市警察局第四分局報告臺灣臺中地方法院檢察署檢
    察官偵查起訴。
    理    由
壹、證據能力部分：
一、按所謂被告以外之人於審判外之陳述，係指被告以外之人就
    其曾經參與或見聞之事實，事後追憶並於審判外為陳述者而
    言。如被告以外之人係被告犯罪之共同正犯、共犯、相對人
    、被害人或其他關係人，而於被告實行犯罪行為時與被告為
    言詞或書面對談，且其對話之本身即係構成被告犯罪行為之
    部分內容者，因非屬其事後就曾經與聞之事實所為之追憶，
    自與審判外之陳述有間，二者不容混淆。又國家基於犯罪偵
    查之目的，對被告或犯罪嫌疑人進行通訊監察，乃係以監控
    與過濾受監察人通訊內容之方式，蒐集對其有關之紀錄，並
    將該紀錄予以查扣，作為認定犯罪與否之證據，屬於刑事訴
    訟上強制處分之一種，而監聽係通訊保障及監察法第13條第
    1項所定通訊監察方法之一，司法警察機關依法定程序執行
    監聽取得之錄音，係以錄音設備之機械作用，真實保存當時
    通訊之內容，如通訊一方為受監察人，司法警察在監聽中蒐
    集所得之通訊者對話，若其通話本身即係被告進行犯罪中構
    成犯罪事實之部分內容，則依前開說明，自與所謂「審判外
    之陳述」無涉，應不受傳聞法則之規範，當然具有證據能力
    （最高法院97年度臺上字第1069號判決意旨可資參照）。揆
    諸上揭說明，本判決引用為證據之監聽譯文，其內容係有關
    被告使用之門號0000000000號與購毒者聯絡毒品之事宜，係
    屬受監察人進行本件犯罪行為之對話內容，並非所謂被告或
    被告以外之人於審判外之陳述至明。
二、再按電話監聽譯文（通訊監察譯文），僅屬依據監聽錄音結
    果予以翻譯之文字，固具文書證據之外觀，但實際上仍應認
    監聽所得之錄音帶，始屬調查犯罪所得之證物，乃刑事訴訟
    法第165條之1第2 項所稱之新科技證物，如其蒐證程序合法
    ，且當事人已承認監聽錄音譯文之內容屬實，或對於該譯文
    內容並無爭執，而法院復已就該譯文依法踐行調查證據程序
    者，該監聽錄音之譯文即與播放錄音有同等價值，自有證據
    能力（最高法院98年度台上字第527號判決意旨參照）。查
    本案被告與其同居男友張錦堂所使用之0000000000號行動電
    話門號由本院核發通訊監察書（98年度聲監字第397號）實
    施通訊監察、錄音，經審酌上開通訊監察書之核發過程及記
    載事項，符合通訊保障及監察法之相關規定，本案依前述通
    訊監察書所實施之通訊監察、錄音，自屬合法，則依監聽所
    得之錄音內容，自具有證據能力。而員警依據監聽錄音內容
    製作之錄音譯文，本院於審理時業已就上開通訊監察譯文依
    法提示檢察官、被告及辯護人，踐行調查證據之程序，且檢
    察官、被告及其辯護人於本院審理時未為反對該項證據得具
    有證據能力之陳述，且本院審酌該通訊監察譯文無不當取得
    之情形，復為本院事實認定之重要依據，認為以之作為本案
    之證據亦屬適當，自具有證據能力。
三、次按當事人、代理人或辯護人於法院調查證據時，知有第15
    9條第1項不得為證據之情形，而未於言詞辯論終結前聲明異
    議者，視為有前項之同意，刑事訴訟法第159條之5第2項定
    有明文。此乃係基於證據資料愈豐富，愈有助於真實發現之
    理念，酌採當事人進行主義之證據處分權原則，並強化言詞
    辯論主義，透過當事人等到庭所為之法庭活動，在使訴訟程
    序順暢進行之要求下，承認傳聞證據於一定條件內，得具證
    據適格。此種「擬制同意」，因與同條第1項之明示同意有
    別，實務上常見當事人等係以「無異議」或「沒有意見」表
    示之，斯時倘該證據資料之性質，已經辯護人閱卷而知悉，
    或自起訴書、原審判決書之記載而了解，或偵、審中經檢察
    官、審判長、受命法官、受託法官告知，或被告逕為認罪答
    辯或有類似之作為、情況，即可認該相關人員於調查證據之
    時，知情而合於擬制同意之要件（最高法院96年度臺上字第
    4174號判決要旨參照）。查本件檢察官、被告及其辯護人於
    本院準備程序及審判期日，均未對本院下述其餘所引用認定
    被告犯罪事實之證據表示意見，且迄至言詞辯論終結前亦未
    聲明異議，本院審酌該等證據資料製作時之情況，尚無違法
    不當及證明力明顯過低之瑕疵，且為證明犯罪事實存否所必
    要，認為以之作為證據應屬適當，揆諸前開說明，自均具證
    據能力。
貳、實體部分：
一、被告施雯涵對其於上開時地分別販賣第一級毒品海洛因給林
    良松、朱惠美與廖承佑之行為，於警詢、偵查及審理中均坦
    承不諱，復有下列證據可為佐證：(1)林良松、朱惠美、廖承
    佑於警詢 (警1卷第6至39頁、警2卷第8至15頁)、偵查(他字
    卷第20、21、24至26、28、29、175、188、189頁，偵字卷
    第45至49、158至160頁)中，均表示有向被告購買毒品海洛
    因，且在筆錄後附指認犯罪嫌疑人紀錄表中簽名指認被告。
    (2)行動電話門號0000000000號通訊監察譯文(警2卷第17頁)
    、本院98年度聲監續字第397號通訊監察書影本(警2卷第18
    頁)在卷可稽。(3)被告於審理中雖多次強調本案係其獨自所
    為，因其與林良松、朱惠美、廖承佑聯絡交易毒品時，其同
    居人張錦堂正在睡覺，故未參與其販毒行為云云。惟被告於
    本院訊問時業供承：門號0000000000號SIM卡是我和張錦堂
    上網購得之人頭卡，我們使用這個門號卡與上手及下手聯絡
    交易海洛因等語 (本院卷第27頁)；又觀之行動電話門號000
    0000000號通訊監察譯文，廖承佑於99年4月16日上午8時26
    分撥打該門號聯絡購買海洛因事宜時，係張錦堂所接聽，雙
    方有「B(廖承佑): 我阿佑，過去找你好嗎?A( 張錦堂): 好
    啊，我在忠明南路與復興路這邊，你要怎樣?B:1 啦，1張」
    之通話內容，以下數通電話始改由被告接聽。故被告所言張
    錦堂係在睡覺而毫未參與販毒等語，與事實不符，並不可信
    ；又綜合證人林良松、朱惠美於警詢、偵查中之歷次證詞內
    容，可知其等購買毒品之主要交易對象即為綽號「阿兄」之
    張錦堂，被告因與張錦堂具有共同購毒及吸毒之同居男女密
    切關係 (見本院卷第26頁反面被告供詞)，而參與張錦堂之
    販毒行為，為之接聽部分毒品交易電話並出面進行交易；又
    證人即於99年3月25日開車載林良松、朱惠美前去與施雯涵
    交易毒品之許恩傑於偵查中亦證稱：我認識張錦堂，是林良
    松介紹認識的。我有載過林良松、朱惠美去明道中學附近的
    麥當勞買海洛因，林良松是跟我說他打電話給張錦堂，林良
    松在車上有打一通電話，他們下車後是買海洛因，那天大家
    在車上就分著用，張錦堂他們賣毒品不會讓人賒帳等語 (偵
    字卷第168、169頁)，足見張錦堂係本案犯行之重要共同正
    犯，被告所言張錦堂未涉案云云，應係為同居人脫罪之詞，
    尚無可採。(4)又本件雖未能得知被告販賣上開海洛因時，其
    購入海洛因之確實價格，及是否確有低買高賣之營利情事，
    惟販賣第一級毒品海洛因屬違法行為，非可公然為之，販賣
    者販入後可任意分裝增減其分量再行出售，每次交易之價格
    、數量，亦隨時依交易對象、當時行情而變動，縱或出售之
    價格較低，亦非當然無營利意圖，即便為相同價格，因份量
    較少亦能從中獲利，除經坦承犯行並供明販入、賣出確實價
    量外，委難查得實情，復無法查獲其上手，更難查悉有無從
    中獲利，是除非別有事證足認係按同一價量委買或轉售，確
    未牟利外，尚難據此即認販賣之證據有所未足，否則將造成
    知過坦承者難辭重典，飾詞否認者反得僥倖，而失情理之平
    。且按一般民眾均知政府對毒品之查禁森嚴，重罰不予寬貸
    ，衡情倘非有利可圖，絕無平白甘冒被嚴查重罰之高度風險
    之理，從而，舉凡其有償交易，除足反證其確係另基於某種
    非營利本意之關係外，尚難因無法查悉其販入價格，作為是
    否高價賣出之比較，諉無營利之意思脫免販賣毒品犯行之追
    訴（最高法院84年度第3次刑事庭會議決議意旨參照）。被
    告所為上開販賣第一級毒品海洛因予林良松、朱惠美與廖承
    佑之犯行，查被告與該等購毒者非至親故交，倘無從中賺取
    差價或投機貪圖小利，豈有甘冒重典而為有償交易，是被告
    有從中賺取牟利之意圖及事實，應可認定。綜上所述，被告
    上開2次販賣第一級毒品海洛因犯行，事證明確，堪以認定
    。
二、核被告所為2次販賣第一級毒品海洛因之行為，均係犯毒品
    危害防制條例第4條第1項之販賣第一級毒品罪。被告持有第
    一級毒品之低度行為，為之後販賣之高度行為所吸收，均不
    另論罪。被告2次犯行，與張錦堂皆有犯意聯絡與行為分擔
    ，為共同正犯。被告所犯2次販賣第一級毒品罪間，犯意各
    別，行為互殊，應分論併罰。查被告有如犯罪事實欄所載前
    科，有臺灣高等法院被告前案紀錄表在卷可參，其受有期徒
    刑之執行完畢後，5年以內故意再犯上開有期徒刑以上刑之2
    罪，均為累犯，除法定刑為死刑、無期徒刑部分不得加重外
    ，應各予加重其刑。復按毒品危害防制條例第17條第2項規
    定「犯第4條至第8條之罪於偵查及審判中均自白者，減輕其
    刑」，被告就其本案犯行於警詢、偵查及審理中均坦承不諱
    ，應依法減輕其刑。另按刑法第59條規定犯罪之情狀可憫恕
    者，得酌量減輕其刑，其所謂「犯罪之情狀」，與同法第57
    條規定科刑時應審酌之一切情狀，並非有截然不同之領域，
    於裁判上酌減其刑時，應就犯罪一切情狀 (包括第57條所列
    舉之10款事項)，予以全盤考量，審酌其犯罪有無可憫恕之
    事由 (即有無特殊之原因與環境，在客觀上足以引起一般同
    情，以及宣告法定低度刑，是否猶嫌過重等)，以為判斷；
    又若有2種以上法定減輕事由，仍應先依法定減輕事由遞減
    其刑後，猶嫌過重時，始得再依刑法第59條規定酌減其刑（
    最高法院95年度台上字第6157號、88年度台上字第18 62 號
    意旨參照）。而毒品危害防制條例第4條第1項之法定刑 (除
    併科罰金刑部分外)為「死刑、無期徒刑」，刑度極重。然
    同為販賣第一級毒品之人，其原因動機不一，犯罪情節未必
    盡同，或有大盤毒梟者，亦有中、小盤之分，甚或僅止於吸
    毒者友儕間為求互通有無之有償轉讓者亦有之，其販賣行為
    所造成危害社會之程度自屬有異，為達刑罰分配正義及防衛
    社會之目的，法院應依被告客觀之犯行與主觀之惡性二者加
    以考量其情狀，是否有可憫恕之處，適用刑法第59條之規定
    酌量減輕其刑，期使個案裁判之量刑，能斟酌至當，符合比
    例原則。再者，販賣第一級毒品之犯行，前雖已依毒品危害
    防制條例第17條第2項規定減輕其刑而減為無期徒刑或20年
    以下15年以上有期徒刑，惟就其個案販賣毒品之情節輕重，
    如不能再考量有無上揭所述刑法第59條酌量減輕其刑之情形
    ，則使被告在即便未坦承犯行之情況，仍可依刑法第59條之
    規定酌量減輕其刑之規定之適用，顯然有失衡平，亦難期可
    達毒品危害防制條例為鼓勵被告就犯行自白之立法意旨。查
    本案被告販賣第一級毒品之次數僅有2次，對象不多，販賣
    所得僅各為2000元、1200元，是衡其情節，較諸長期以販毒
    營生之集團或交易價量動輒以數十公斤、數千萬元計之大盤
    毒梟而言，顯屬低額且甚為零星之買賣，對社會治安之危害
    ，自非達罪無可赦之嚴重程度，縱令上開販賣第一級毒品罪
    經適用毒品危害防制條例第17條第2項規定減輕其刑，倘仍
    科處法定最低刑（即無期徒刑減為有期徒刑15年），仍屬情
    輕法重，衡其犯罪情狀在客觀上顯非不可憫恕，縱量處法定
    最低刑度之刑，仍嫌過重，爰依刑法第59條之規定，就其所
    犯上開2罪，各予以酌量減輕其刑。並就上開所有刑之加重
    (累犯)、減輕事由 (自白、刑法第59條)，予以先加重(除法
    定本刑死刑、無期徒刑部分外)、遞減輕之。至被告認其有
    供出上手「黃正如」一節，經查，黃正如於偵查中堅稱：我
    未曾賣海洛因予張錦堂、施雯涵，他們毒品來源是「惠文阿
    叔」等語 (偵字卷第184、185頁)，且經本院函詢臺灣臺中
    地方法院檢察署承辦檢察官，其函覆以：「被告施雯涵雖於
    偵查中指出其上手為黃正如，然為黃正如所否認，尚無法單
    憑施雯涵之指述而認黃正如就此部分為上手。又施雯涵到案
    時，黃正如於本署已有讓股偵查監聽中」 (見本院卷第53頁
    ），足見本案被告並無適用毒品危害防制條例第17條第1項
    「犯第4條至第8條、第10條或第11條之罪，供出毒品來源，
    因而查獲其他正犯或共犯者，減輕或免除其刑」規定減刑之
    餘地，併予敘明。
三、爰審酌被告有犯罪事實欄所載多項毒品前科，有臺灣高等法
    院被告前案紀錄表可參，其已深為毒品所害，仍為圖一己私
    利販賣毒品，助長施用毒品成癮之惡習，戕害他人身心健康
    ，對社會治安亦有相當程度之危害，並兼衡其販賣次數、所
    得規模，及犯後坦認犯行，態度良好等一切情狀，分別量處
    如主文所示之刑，並定其應執行之刑。末按刑罰法令關於沒
    收之規定，兼採職權沒收主義與義務沒收主義。職權沒收，
    係指法院就屬於被告所有，供犯罪所用、預備用或因犯罪所
    得之物，仍得本於職權斟酌是否宣告沒收，例如刑法第38條
    第1項第2款、第3款、第3項前段等規定屬之。義務沒收，則
    又可分為絕對義務沒收與相對義務沒收。前者指凡法條有：
    「不問屬於犯人與否，沒收之」之特別規定者屬之，法院就
    此等物品是否宣告沒收，無斟酌餘地，除已證明滅失者外，
    不問屬於犯人與否或有無查扣，均應宣告沒收，例如刑法第
    38條第1項第1款、第2項、毒品危害防制條例第18條第1項前
    段等規定屬之；後者則係指供犯罪所用、預備用或因犯罪所
    得，以屬於被告所有者為限，始應予以沒收，例如毒品危害
    防制條例第19條第1項前段是；又上開規定所謂「追徵其價
    額」，係指所沒收之物為金錢以外之其他財物而無法沒收時
    ，因其實際價值不確定，應追徵其價額，使其追繳與原物相
    當之價額，並無以財產抵償之問題。倘嗣後追徵其金錢價額
    不得結果，而須以財產抵償者，要屬行政執行機關依強制執
    行法律執行之問題，自無庸併予諭知「或以其財產抵償之」
    (最高法院96年度台上字第7069號、99年度第5次刑事庭會議
    決議參照)。查未扣案之被告販賣第一級毒品之犯罪所得合
    計為3200元，及未扣案之被告與共犯張錦堂所有、持供聯繫
    各次販賣毒品交易所用之行動電話1支(行動電話序號000000
    000000000號，含門號0000000000號SIM卡1張)，均應依毒品
    危害防制條例第19條第1項規定，宣告與共犯張錦堂連帶沒
    收，如全部或一部不能沒收，併諭知販賣所得部分以其與共
    犯張錦堂之財產連帶抵償之，行動電話(含SIM卡)部分則應
    與共犯張錦堂連帶追徵其價額。
據上論斷，應依刑事訴訟法第299條第1項前段，毒品危害防制條
例第4條第1項、第17條2項、第19條第1項，刑法第11條前段、第
28條、第47條第1項、第59條，第51條第5款，判決如主文。
本案經檢察官周佩瑩到庭執行職務。
中    華    民    國    99    年    12    月    14    日
                  刑事第十庭  審判長法  官  張恩賜
                                    法  官  廖慧如
                                    法  官  蔡建興
上正本證明與原本無異。
如不服本判決，應於收受送達後10日內向本院提出上訴書狀（應
敘述具體理由並附繕本）。上訴書狀如未敘述理由，應於上訴期
間屆滿後20日內補提理由書於本院。
                                    書記官  黃英寬
中    華    民    國    99    年    12    月    14    日
附錄論罪科刑法條：
毒品危害防制條例第4條第1項
製造、運輸、販賣第一級毒品者，處死刑或無期徒刑；處無期徒
刑者，得併科新臺幣2千萬元以下罰金。

司法院資訊處製作；財團法人民間司法改革基金會備份。
